臺灣臺北地方法院民事判決　　　　　　 95年度簡上字第229號
上　訴　人　甲○○
訴訟代理人　乙○○
被 上訴 人　萬泰商業銀行股份有限公司
法定代理人　丙○○
訴訟代理人　戊○○
　　　　　　丁○○
　　　　　　己○○
上列當事人間請求清償借款事件，上訴人對於中華民國九十五年
三月六日本院94年度北簡字第29890號第一審判決提起上訴，本
院於九十六年十二月十二日言詞辯論終結，判決如下：
    主  文
原判決廢棄。
被上訴人在第一審簡易之訴駁回。
第一、二審訴訟費用由被上訴人負擔。
    事實及理由
壹、程序方面：
一、按第一審之訴訟程序雖有重大之瑕疵者，惟兩造若仍同意由
    第二審法院就該事件為裁判，第二審法院應自為判決。參見
    民事訴訟法第436之1第 3項準用同法第451條第2項規定自明
    。本件上訴人陳稱原審法官雖當庭諭知開庭日期為民國95年
    3 月1日上午9時20分，嗣其又接獲通知書，其上記載應到日
    期為95年3月15日上午11時10分，致上訴人未能於上開言詞
    辯論期日到場，顯屬民事訴訟法第386條第1款之不到場之當
    事人未於相當時期受合法之通知者之情形，而不適用同法第
    385條規定得由一造之聲請而為辯論判決等語，並提出本院
    台北簡易庭通知書一份附卷可稽，原審程序確有重大瑕疵，
    惟經兩造於準備程序中均表示第一審訴訟程序縱有瑕疵，仍
    同意由第二審法院審判，是本院仍應自為判決，先予敘明。
貳、實體方面：
一、被上訴人主張：上訴人於民國92年3月31日與被上訴人訂立
    小額循環信用貸款契約，約定以GEORGE＆MARY現金卡循環使
    用，由上訴人所開設帳戶內循環使用，利率按年息18.25%計
    算，每動用一筆借款，須繳納帳務管理費新台幣（下同）
    100元，延滯期間按年息20%給付利息，期滿得以同一內容繼
    續延長一年，不另換約，其後每年屆期時亦同。詎上訴人動
    用該卡借款，自93年9月3日起未依約履行給付義務，依約定
    上訴人喪失期限利益，全部債務視為到期，尚欠本金
    129,658元、利息2,269元、帳務管理費100元，合計132,027
    元及其中129,658元部分自93年9月4日起至清償日止按年息
    20%計算之利息未依約清償，爰依契約法律關係請求等語。
    並聲明：
  (一)上訴人應給付被上訴人新台幣壹拾參萬貳仟零貳拾柒元，及
    其中新台幣壹拾貳萬玖仟陸佰伍拾捌元部分自民國九十三年
    九月四日起至清償日止，按年息百分之二十計算之利息。
二、上訴人則以：上訴人未向被上訴人申請貸款，是上訴人之兄
    陳文龍盜用上訴人身分證及盜刻印章向被上訴人貸款，上訴
    人不知情，陳文龍已不知去向，其並無借款，更無在系爭貸
    款契約上簽名、蓋章，應是陳文龍冒刻偽造所為，且第三人
    陳文龍業經臺灣板橋地方法院刑事判決偽造文書確定，可證
    明所辯內容為真實等語，資為抗辯。
三、原審判命上訴人應給付被上訴人新台幣壹拾參萬貳仟零貳拾
    柒元，及其中新台幣壹拾貳萬玖仟陸佰伍拾捌元部分自民國
    九十三年九月四日起至清償日止，按年息百分之二十計算之
    利息。上訴人聲明不服，提起上訴，並於本院上訴聲明：(一)
    原判決廢棄。(二)上開廢棄部分，被上訴人在第一審之訴及假
    執行之聲請均駁回。(三)第一、二審訴訟費用由被上訴人負擔
    。被上訴人則於本院答辯聲明：駁回上訴人之上訴。
四、查兩造就訴外人陳文龍於92年 3月31日以上訴人名義簽訂小
    額循環信用貸款契約書，約定以GEORGE＆MARY現金卡循環使
    用，自93年9月3日起未依約履行給付義務，目前尚積欠本金
    129,65 8元、利息2,269元、帳務管理費100元，合計132,02
    7元等款項未為清償等情，均不爭執，且有系爭小額循環信
    用貸款契約、GEORGE＆MARY領用申請書暨卡約定書、交易紀
    錄一覽表在卷可稽（見原審卷第5至7頁），自堪信為真實。
    惟被上訴人主張上訴人仍應負清償責任。是以本件兩造爭執
    之重點厥為：被上訴人得否請求被上訴人負清償借款之責。
五、按「當事人主張有利於己之事實者，就其事實有舉證之責任
    」、「私文書應由舉證人證其真正」、「文書之真偽，得依
    核對筆跡或印跡證之」，民事訴訟法第277條前段、第357條
    前段、第359條第1項分別定有明文。而請求履行債務之訴，
    除被告自認原告所主張債權發生原因之事實外，應先由原告
    就其主張此項事實，負舉證責任，必須證明其為真實後，被
    告於其抗辯事實，始應負證明之責任，此為舉證責任分擔之
    原則（最高法院43年台上字第377號判例參照）。是被上訴
    人主張依消費借貸之法律關係請求上訴人清償，為上訴人所
    否認，被上訴人即應先就其消費借貸契約發生原因之事實及
    上開私文書之真正負舉證責任；而本件被上訴人既自認上訴
    人並未在系爭貸款契約書上簽名，且上開契約經法務部調查
    局為筆跡鑑定結果，係訴外人陳文龍冒用上訴人名義所為之
    簽名乙情，業經本院調閱台灣板橋地方法院95年度訴字第83
    3號被告陳文龍偽造文書等刑事案件卷宗查核屬實。此外，
    上訴人復未能提出其他證據以證明陳文龍有權代理被上訴人
    簽訂系爭契約書之事實，自難認系爭貸款契約之效力及於上
    訴人。從而，被上訴人主張上訴人應負清償責任，自非正當
    ，不應准許。
六、綜上所述，上訴人抗辯其非借款人，自屬可信，被上訴人主
    張上訴人就系爭小額循環信用貸款契約負清償責任，實無所
    據。從而，被上訴人本於借貸之法律關係，請求上訴人給付
    積欠之本息及違約金等，為無理由，不應准許。原審判命上
    訴人給付，並依職權宣告假執行，自有未洽，上訴意旨指摘
    原判決不當，求予廢棄改判，為有理由。自應由本院予以廢
    棄改判如主文第2項所示。
七、本件事證已臻明確，兩造其餘主張陳述及所提之證據，經審
    酌後本院認與判決結果不生影響，爰不一一論述，附此敘明
八、據上論結，本件上訴為有理由。依民事訴訟法第436 條之1
    第3 項、第450 條、第463條、第78條，判決如主文。
中　　華　　民　　國　　96　　年　　12　　月　　26　　日
                  民事第五庭 審判長法　官  翁昭蓉
                                   法  官  陶亞琴
                                   法  官  吳佳薇
以上正本係照原本作成。
本判決不得上訴。
中　　華　　民　　國　　96　　年　　12　　月　　26　　日
                                   書記官  許博為
